【裁判字號】    99,台上,1646
【裁判日期】    990319
【裁判案由】    違反證券交易法
【裁判全文】
最高法院刑事判決            九十九年度台上字第一六四六號
上  訴  人  甲○○
選任辯護人  查名邦律師
上列上訴人因違反證券交易法案件，不服台灣高等法院台南分院
中華民國九十七年三月六日第二審判決（九十六年度金上訴字第
五三五號，起訴案號：台灣台南地方法院檢察署九十二年度偵字
第六三七二號），提起上訴，本院判決如下：
    主  文
上訴駁回。
    理  由
按刑事訴訟法第三百七十七條規定：上訴於第三審法院，非以判
決違背法令為理由，不得為之。是提起第三審上訴，應以原判決
違背法令為理由，係屬法定要件，如果上訴理由書狀並未依據卷
內訴訟資料，具體指摘原判決不適用何種法則或如何適用不當，
或所指摘原判決違法情事，顯與法律規定得為第三審上訴理由之
違法情形，不相適合時，均應認其上訴為違背法律上之程式，予
以駁回。本件原審經審理結果，認為上訴人甲○○違反證券交易
法之犯行罪證明確，因而撤銷第一審關於上訴人部分之科刑判決
，改判論上訴人以共同違反（原判決漏載「不得」）意圖抬高或
壓低集中交易市場某種有價證券之交易價格，自行或以他人名義
，對該有價證券，連續以高價買入或以低價賣出之規定罪，處有
期徒刑壹年，減為有期徒刑陸月。已詳敘其調查、取捨證據之結
果及憑以認定犯罪事實之心證理由。並就上訴人否認犯行之供詞
及其所辯各節認非可採，詳加指駁。從形式上觀察，原判決並無
足以影響判決結果之違法情形存在。上訴意旨略以：(一)、修正前
證券交易法第一百七十一條第一款之規定，必以行為人有連續買
高賣低之方式操縱股價而拉抬或壓低股價者為構成要件，惟原判
決對於上訴人有如何之連續高於市價買入或低於市價賣出，如何
操縱市場價格等構成要件，均未論述，其認定之犯罪事實顯係出
於擬制臆測，原判決有證據上理由矛盾之違法。又上訴人曾提出
佳富、佳誠、佳弘與萬穎等四家股份有限公司（下稱佳富等四家
公司）於民國九十一年五月十四日起至六月二十一日止期間，每
日買賣佳大世界股份有限公司（下稱佳大公司）股票之數量、價
格細目及與大盤對照之統計表，用以證明證人汪進財（業經第一
審判處罪刑並宣告緩刑確定）所為共同拉抬佳大公司股票之證述
與事實不合。原審對於上開有利上訴人之證據資料疏未調查審認
，亦未說明不予調查之理由，有應調查之證據未予調查之違誤。
(二)、原判決理由先引用汪進財對於報酬之證述，稱利潤為新台幣
（下同）二千零七十四萬元，加上公關費二十五萬元，合計為二
千零九十九萬元；其後又以上訴人之供述及汪進財之帳戶往來明
細，認上訴人於九十一年六月十八日、十九日、二十一日，分別
匯款二百三十九萬元、一千萬元、二十五萬元及一千零七十四萬
元。惟後者金額合計為二千三百三十八萬元，與前者不相一致，
自屬判決理由矛盾。且原判決對於二千零七十四萬元如何計算，
公關費為何為二十五萬元，均未詳查審認，亦有調查未盡之違法
。(三)、原判決於事實欄僅記載「汪進財與甲○○、王炯烈（亦經
第一審判處罪刑並宣告緩刑確定）分別議妥後」，並未敘明於本
件炒作股票之時或之前，上訴人係如何與王炯烈有犯意聯絡及行
為分擔，且理由內亦未說明認定上訴人與王炯烈有犯意聯絡及行
為分擔之證據及理由，遽論以共同正犯，有調查未盡及理由不備
之違法。(四)、依汪進財及王炯烈之證述，足以說明汪進財與共同
被告吳大和（業經第一審判決無罪確定）、王炯烈間炒作股票之
方式，是由汪進財分別通知吳大和、王炯烈二人，再由其二人自
行向營業員下單，核與汪進財所稱與上訴人間之合作方式不同。
然共同被告共同炒作同一股票，行為模式竟有不同，則汪進財指
稱上訴人有參與共同炒作佳大公司股票等語，是否真實即非無疑
。況證人陳千惠亦否認曾接受汪進財之指示下單買賣佳大公司股
票，原判決雖以陳千惠違反台灣證券交易所股份有限公司證券經
紀商受託契約準則第三條第二項之規定，推論陳千惠係為掩飾其
違規行為而為不實證述，惟陳千惠是否有違規行為未經證實，原
判決以擬制推測方法為判斷基礎，判決當然違背法令。(五)、證人
邱金柳之證述，足以證明汪進財於九十一年六月三十日曾在邱金
柳位於台北市○○○路四０二巷八弄一號處簽具借據交付上訴人
等情，與上訴人所為借款與汪進財之辯解相符。原審對此有利上
訴人之事實，未加調查審認，有應於審判期日調查之證據未予調
查之違法云云。惟查：(一)、原判決依憑汪進財於第一審證稱本案
係上訴人於九十一年四月間找其商議，研議共同炒作佳大公司股
票。其與上訴人結算炒作所得，分得利潤二千零七十四萬元，上
訴人並補貼公關費用，於九十一年六月十九日與二十一日，將應
得報酬匯入其使用之中國信託商業銀行股份有限公司（下稱中國
信託銀行）敦北分行之帳戶內。在炒作佳大公司股票時，均於開
盤或尾盤間，以高於當時成交價之漲停板或近於漲停板價格，大
量、連續購入，藉以拉抬佳大公司之股價，並於投資人認佳大公
司股票買氣旺盛，跟進買入時，將前日低價購入之股票，以低於
成交價售出，換取資金續行炒作等語。且說明衡以卷附佳大公司
證券行情資料明細表所示佳大公司股票自九十一年五月十四日起
，至同年六月二十一日止之期間，股價由11.35元上漲至32.40元
，漲幅達百分之185.46，且佳大公司股票，自九十一年五月十七
日至同年月三十日連續十個營業日漲停等情，並參照佳大公司所
屬之鋼鐵類股價指數於同期間，由42.38點上漲至49.15點，漲幅
僅百分之15.97；且同期間之加權股價指數由5755.92點下跌至53
77.55點，跌幅達百分之6.57 ，綜合佳大公司股價與鋼鐵類股、
加權股價指數相較以觀，認定汪進財於原審時證述曾炒作佳大公
司股票等語與事實相符，應堪採信。復審酌卷附汪進財持用中國
信託銀行敦北分行帳號：000000000000號帳戶資料與上訴人坦承
於九十一年六月十八日、十九日、二十一日，分別匯款二百三十
九萬元、一千萬元、二十五萬元及一千零七十四萬元，至汪進財
持用之中國信託銀行敦北分行上開帳戶等情。以及詳酌上訴人所
控制之佳弘、佳富、佳誠與萬穎等四家公司之帳戶於九十一年五
月十七日至同年六月二十一日間，前後買入一萬二千二百七十八
張佳大公司股票，賣出一萬五千一百九十二張佳大公司股票，分
別占佳大公司股本之百分之18.8與百分之23.30 等情，亦有佳富
等四家公司之投資人買賣佳大公司有價證券交易資料表在卷可稽
。已就上訴人與汪進財等共同連續以高於市價買入或低於市價賣
出，如何操縱市場價格等情，論述汪進財所為共同拉抬佳大公司
股票之證述與事實相符等由，所為論斷於法並無不合。且原判決
既採佳大公司證券行情資料明細表之資料，即不採上訴人所提出
佳富等四家公司之買賣佳大公司股票數量、價格細目及與大盤對
照統計表，此乃採證之當然結果，縱未另加說明，亦無違法之可
言。上訴意旨執此指摘，要非適法之第三審上訴理由。(二)、原判
決援引汪進財於第一審九十五年十一月二十三日審判期日證稱：
自九十一年五月十四日起進場炒作佳大公司股票，至九十一年六
月二十一日為止，與上訴人結算炒作所得，分得利潤二千零七十
四萬元，上訴人並補貼公關費用二十五萬元，故上訴人於九十一
年六月十九日與二十一日，遂將前開其應得之報酬，匯入其使用
之中國信託銀行敦北分行之帳戶內。其於法務部調查局南部地區
機動工作組（下稱調查局）所說上訴人還其借款之二百三十九萬
元，該筆款項實係康和證券獲利部分，也是屬於本件五千張佳大
公司股票炒作獲利之一部分。於調查局係因緊張且沒有實際資料
可參，因而陳述錯誤。今日（指九十五年十一月二十三日）所言
才是正確，因為事後有核對資料等語。並依憑卷附汪進財前開帳
戶之往來明細表與上訴人坦承於九十一年六月十八日、十九日、
二十一日，分別匯款二百三十九萬元、一千萬元、二十五萬元及
一千零七十四萬元，至汪進財持用之前揭帳戶等情，因而於事實
欄記載上訴人並依其與汪進財先前均分獲利之約定，於九十一年
六月十八日、十九日、二十一日，分別匯款二百三十九萬元、一
千萬元、二十五萬元及一千零七十四萬元，至汪進財之前揭帳戶
等事實，所為認定與卷內資料並無不合。核無上訴意旨所指判決
理由矛盾之違法情形。至於前開二十五萬元及一千零七十四萬元
如何計算之細節，因基本事實已明，欠缺調查之必要性，原審未
就此另為無益之調查及說明，核無上訴意旨所指應於審判期日調
查之證據而未予調查違法情形。執此指摘，仍非第三審上訴之適
法理由。(三)、原判決引述汪進財於第一審證稱本案係上訴人於九
十一年四月間找其商議，研議共同炒作佳大公司股票。進場炒作
前，即找王炯烈提供資金購買佳大公司股票，藉以拉抬佳大公司
股票，係告知王炯烈買賣佳大公司股票之價格、時間、數量等事
項等語，與王炯烈於第一審時陳稱依照汪進財所指示之價位、數
量購買佳大公司股票等詞，並參酌卷附汪進財自承炒作佳大公司
股票期間，王炯烈所使用之李文欽、李陳秀琴及吳欽山股票帳戶
之投資人買賣佳大公司有價證券交易資料表，顯示自九十一年五
月十四日至同年六月二十一日間，分別買進與賣出之佳大公司股
票，於該時段成交佳大公司股票之數量，均屬同時段買賣佳大公
司股票前十名之列等證據資料，詳細說明其憑以認定上訴人與汪
進財、王炯烈等人確曾於九十一年五月十四日至同年六月二十一
日間，共同炒作佳大公司股票等理由。其就上訴人與汪進財、王
炯烈等人係共犯之推理論斷衡諸經驗及論理等證據法則皆無違背
，並無違法可言。上訴意旨就此指摘，自非適法之第三審上訴理
由。(四)、第一審法院以吳大和所辯並未提供佳大公司股票供汪進
財炒作之詞可採，而判決吳大和無罪確定，上訴意旨以共同被告
共同炒作同一股票，行為模式竟有不同，進而主張汪進財指稱上
訴人有參與共同炒作佳大公司股票等語，是否真實即非無疑。此
部分核係上訴意旨未依卷內訴訟資料而為指摘，不得據為適法之
第三審上訴理由。而採證認事，乃事實審法院之職權，其對證據
證明力之判斷，如未違背經驗法則或論理法則，復已敘述其憑以
判斷之心證理由，即不能任意指為違法。原審依據台灣證券交易
所股份有限公司證券經紀商受託契約準則第三條第二項，關於委
託人或其法定代理人委由代理人代理委託買賣、申購有價證券或
辦理交割相關手續，應出具授權書為之，並得留存代理人印鑑卡
或簽名樣式卡憑以辦理之規定，說明陳千惠雖於偵查供稱：上訴
人未委託汪進財下單，均為上訴人打電話下單等語，然陳千惠未
依規定提出上訴人出具之授權書，即逕行受汪進財指示就佳富等
四家公司帳戶內買賣佳大公司股票，已違反前開規定，如經查證
屬實，不無遭主管機關為相關懲處之虞，因認陳千惠所陳非無迴
護自身及上訴人，而故為不實陳述之可能，應以汪進財所證較為
可採等由。所為證據取捨之論斷，核無違反客觀存在之證據法則
。上訴意旨指摘原判決以擬制推測方法為判斷基礎，判決違背法
令云云，亦非適法之第三審上訴理由。(五)、原判決已就上訴人提
出之汪進財所出具之借據，說明該借據係九十一年六月三十日出
具，然上訴人於是日之前匯款予汪進財之數額，依上訴人自述僅
有二千四百零八萬元，尚未達三千萬元，汪進財自無出具三千萬
元借據之理。至邱金柳雖證稱汪進財確曾向上訴人借款云云，然
關於借款金額、用途、是否曾清償等情節均不清楚，以邱金柳之
證詞，亦尚難認定前開借據確係與本案匯款有所關連，因認上訴
人相關之辯解，非可採信等理由。上訴意旨置原判決之明白論斷
於不顧，任意指摘原審未加調查審認此部分之證據，尤非適法之
第三審上訴理由。其餘上訴意旨或仍持原判決已說明理由而捨棄
不採之陳詞辯解，全憑己見，再為單純之事實上爭執；或就屬於
事實審法院採證認事職權之行使，漫事指摘，難認已符合首揭法
定之第三審上訴要件。其上訴違背法律上之程式，應予駁回。
據上論結，應依刑事訴訟法第三百九十五條前段，判決如主文。
中    華    民    國  九十九  年    三    月   十九   日
                      最高法院刑事第九庭
                          審判長法官  邵  燕  玲
                                法官  李  伯  道
                                法官  孫  增  同
                                法官  李  英  勇
                                法官  施  俊  堯
本件正本證明與原本無異
                                      書  記  官
中    華    民    國  九十九  年    三    月  二十二  日
                                                       s

司法院資訊處製作；財團法人民間司法改革基金會備份。
